臺灣高等法院刑事裁定
111年度毒抗字第748號
抗  告  人  
即  被  告  李峻賢




上列抗告人即被告因違反毒品危害防制條例案件，不服臺灣臺北
地方法院111年度毒聲字第429號，中華民國111年7月15日裁定，
提起抗告，本院裁定如下：
    主  文
抗告駁回。
    理  由
一、原裁定意旨略以：抗告人即被告甲○○（下稱被告）雖否認於
    民國111年4月6日為警採尿時起回溯96小時內，在不詳地點
    ，以不詳方式，施用第二級毒品甲基安非他命1次。惟被告
    於111年4月6日上午6時許為警採尿送驗，鑑驗結果確呈安非
    他命、甲基安非他命陽性反應，且該等毒品測得之濃度分別
    為7980、56560ng/mL，均已逾檢測閾值500ng/mL乙情，有勘
    察採證同意書、臺北市政府警察局偵辦毒品案件尿液檢體委
    驗單及檢體編號相符之台灣尖端先進生技醫藥股份有限公司
    111年4月12日濫用藥物檢驗報告各1份可憑，足認被告確有
    於111年4月6日上午6時許回溯96小時內，在不詳地點，以不
    詳方式施用第二級毒品甲基安非他命之犯行。又被告前於10
    5年間，因施用毒品案件，經臺灣臺北地方法院〈下稱臺北地
    院〉以106年度毒聲字第3號裁定令入勒戒處所觀察、勒戒，
    嗣因認無繼續施用毒品傾向，於106年3月15日執行完畢釋放
    出所，經臺灣臺北地方檢察署〈下稱臺北地檢署〉檢察官以10
    5年度毒偵字第4557號為不起訴處分確定等節，另有本院被
    告前案紀錄表可參，是被告為本件施用第二級毒品甲基安非
    他命之行為，距其上次受觀察、勒戒完畢已逾3年。則檢察
    官既已敘明考量被告因另案在監獄執行，不宜對被告為附命
    完成戒癮治療之緩起訴處分，聲請將被告送觀察、勒戒，於
    法核無不合，爰依毒品危害防制條例第20條第1項、第3項之
    規定，裁定將被告送入勒戒處所觀察、勒戒，其期間不得逾
    2月等語。
二、抗告意旨略以：被告因於111年4月6日遭警方以證人身分移
    送臺北地檢署，並於該日遭警方採驗尿液且為陽性反應。但
    被告於111年6月20日執行另案之有期徒刑，該案得以易科罰
    金且將執行完畢，請考量被告母親長期患重大傷病，免疫系
    統較差，以致時常奔波醫院看診領藥服用，而被告入監前皆
    陪同母親至醫院及聽取醫師告知之注意事項，被告擔憂母親
    病況想陪同母親，為此懇請法院圓被告孝子之心及能理解母
    親病況，准予被告戒癮治療之處分，被告願遵守戒癮治療之
    所有規範云云。
三、按犯第10條之罪者，檢察官應聲請法院裁定，或少年法院（
    地方法院少年法庭）應先裁定，令被告或少年入勒戒處所觀
    察、勒戒，其期間不得逾2月；觀察、勒戒後，檢察官或少
    年法院（地方法院少年法庭）依據勒戒處所之陳報，認受觀
    察、勒戒人無繼續施用毒品傾向者，應即釋放，並為不起訴
    之處分或不付審理之裁定；認受觀察、勒戒人有繼續施用毒
    品傾向者，檢察官應聲請法院裁定或由少年法院（地方法院
    少年法庭）裁定令入戒治處所強制戒治，其期間為6個月以
    上，至無繼續強制戒治之必要為止，但最長不得逾1年；依
    前項規定為觀察、勒戒或強制戒治執行完畢釋放後，3年後
    再犯第10條之罪者，適用前2項之規定；毒品危害防制條例1
    08年12月17日修正之條文施行前犯第10條之罪之案件，於修
    正施行後，審判中之案件，由法院或少年法院（地方法院少
    年法庭）依修正後規定處理，109年1月15日修正公布、同年
    7月15日生效施行之毒品危害防制條例第20條第1項至第3項
    、第35條之1第2款分別定有明文。又上開所謂「3年後再犯
    」，應跳脫以往窠臼，以「3年」為期，建立「定期治療」
    之模式，只要本次再犯（不論修正施行前、後）距最近1次
    觀察、勒戒或強制戒治執行完畢釋放，已逾3年者，即該當
    之，不因期間有無犯第10條之罪經起訴、判刑或執行而受影
    響（最高法院109年度台上字第3826號判決意旨參照）。
四、經查：
  ㈠訊據被告固否認有於上開時間、地點，為施用第二級毒品甲
    基安非他命之犯行；然被告於111年4月6日上午6時許為警採
    集之尿液，經送請台灣尖端先進生技醫藥股份有限公司以酵
    素免疫分析法（EIA）初步檢驗、氣相層析質譜儀（GC/MS）
    確認檢驗後，結果呈安非他命（檢出濃度7980ng/mL）、甲
    基安非他命（檢出濃度56560ng/mL）陽性反應，有該公司11
    1年4月12日濫用藥物檢驗報告、勘察採證同意書、臺北市政
    府警察局偵辦毒品案件尿液檢體委驗單（尿液編號：152297
    ）可佐（見臺北地檢署111年度毒偵字第1136號卷第112頁、
    第126頁、第128頁）。又個人口服投與第二級毒品甲基安非
    他命後，其尿液中能否驗出陽性反應，與其投與方式、投與
    量、個人體質、採尿時間及檢測儀器之精密度等有關，一般
    而言，約70％於口服投與後24小時內自尿中排出，約90％於96
    小時內自尿中排出，從而，吸食時間距採集尿液時間最長可
    能不會超過4日，此有行政院衛生署藥物食品檢驗局（現改
    制為衛生福利部食品藥物管理署，下稱食藥署）81年2月8日
    81藥檢壹字第1156號函可參。再者，臺灣尖端先進生技醫藥
    股份有限公司上開報告載明係以氣相層析質譜儀（GC/MS）
    作為確認檢驗之方法，其原理係檢品經氣化後，通過層析管
    分離純化，再將純化後之成分循序送入質譜儀做個別鑑定，
    因質譜儀所測定之圖譜，在化學上被公認具有指紋特性，故
    可據以完全判定該檢品係為何種化合物。職是，食藥署即認
    為「以氣相層析質譜儀（GC/MS）進行確認者，均不致產生
    偽陽性反應」，另經食藥署92年6月20日管檢字第092000471
    3號函示明確。準此，被告前開為警採集之尿液既係經氣相
    層析質譜儀（GC/MS）檢驗結果，確呈安非他命、甲基安非
    他命陽性反應，足見被告於111年4月6日上午6時回溯96小時
    內之某時，在不詳處所，確有施用第二級毒品甲基安非他命
    1次之犯行甚明。
　㈡又被告前於105年間，因施用毒品案件，經臺北地院以106年
    度毒聲字第3號裁定令入勒戒處所觀察、勒戒，嗣因認無繼
    續施用毒品傾向，於106年3月15日執行完畢釋放出所，經臺
    北地檢署檢察官以105年度毒偵字第4557號為不起訴處分確
    定，有本院被告前案紀錄表可佐，可知被告係於受觀察、勒
    戒執行完畢釋放後，3年後再為本件施用第二級毒品甲基安
    非他命之犯行。
　㈢再者，檢察官對於「初犯」及「3年後再犯」施用毒品案件，
    本得按照個案情形，依法裁量決定採行「緩起訴之戒癮治療
    」或「觀察、勒戒」，而是否給予施用毒品者為附命完成戒
    癮治療之緩起訴處分，係屬檢察官之職權，並非法院所得介
    入審酌，法院原則上應尊重檢察官職權之行使，僅就檢察官
    之判斷有違背法令、事實認定有誤或其他裁量重大明顯瑕疵
    等事項，予以有限之低密度審查。本件檢察官既認被告符合
    觀察、勒戒執行完畢後，3年後再犯之要件，審酌被告因另
    案在法務部○○○○○○○執行中，不宜為附命完成戒癮治療之處
    遇，有令被告實施機構內處遇以戒斷毒癮之必要，而為令入
    勒戒處所施以觀察、勒戒之聲請，衡情尚無不當，原審就此
    依檢察官之聲請，綜合審酌後予以裁定，核無裁量權濫用或
    違法之情事。況被告目前仍在監執行中，從而，檢察官依聲
    請當時之情狀，認本件不宜為附條件緩起訴處分，而為本件
    觀察、勒戒之聲請，自無不當。至被告所述家庭狀況為何，
    與被告是否令入勒戒處所觀察、勒戒之判斷無涉，且非可免
    予觀察、勒戒執行之法定事由，附此敘明。
五、綜上所述，原裁定以被告施用第二級毒品甲基安非他命1次
    之犯行事證明確，且符合觀察、勒戒之要件，依毒品危害防
    制條例第20條第1項、第3項（原裁定漏載觀察勒戒處分執行
    條例第3條第1項，應予補充）規定，裁定將被告送勒戒處所
    觀察、勒戒，核無違誤，被告仍執前詞提起抗告，並無理由
    ，應予駁回。
據上論斷，應依刑事訴訟法第412條，裁定如主文。
中　　華　　民　　國　　111 　年　　8 　　月　　24　　日
                  刑事第四庭  審判長法　官  陳筱珮
                                    法　官  吳元曜
                                    法　官  羅郁婷
以上正本證明與原本無異。
不得再抗告。
                                    書記官  蔡易霖
中　　華　　民　　國　　111 　年　　8 　　月　　25　　日